【裁判字號】    89,自,361
【裁判日期】    891106
【裁判案由】    詐欺
【裁判全文】
臺灣臺中地方法院刑事判決                          八十九年度自字第三六一號
    自  訴  人  甲○○
    被      告  乙○○
右列被告因詐欺案件，經自訴人提起自訴，本院判決如左：
    主  文
乙○○無罪。
    理  由
一、自訴意旨詳如自訴狀所載（如附件）。
二、按犯罪事實應依證據認定之，無證據不得推定其犯罪事實；不能證明被告犯罪者
    ，應諭知無罪之判決，刑事訴訟法第一百五十四條、第三百零一條第一項分別定
    有明文。次按告訴人之告訴，係以使被告受刑事訴追為目的，是其陳述是否與事
    實相符，仍應調查其他事實以資審認，最高法院分別著有五十二年臺上字第一三
    ００號判例可資參照。又刑法第三百三十九條第一項詐欺罪之成立，以意圖為自
    己或第三人不法之所有，施用詐術使人陷於錯誤而交付財物或因而得財產上不法
    之利益或使第三人得之為構成要件。所謂以詐術使人交付財物，必須該財物之交
    付，係由於被施用詐術而陷於錯誤所致，若行為人未施用何詐術，交付財物者亦
    非因陷於錯誤而交付，即不構成詐欺罪。
三、自訴人認被告涉有上開罪嫌，無非係以被告召集前揭互助會，卻於互助會進行至
    第二十三期後倒會，未返還自訴人業已繳交之會款，嗣經自訴人屢予催討，方簽
    發本票三紙後支付新台幣（下同）十萬元以為搪塞後，即避不見面，行蹤不明等
    語，並提出互助會單及本票影本三紙為憑，為其論據。訊據被告乙○○坦承有召
    集前開互助會並遷移住所之事實，惟堅決否認有何詐欺之犯行，辯稱：係因該會
    進行期間遭人倒會，所以才結束該互助會，並非惡意倒會，伊遷移住所係想至外
    地做生意以解決困境，償還各會員之會款，伊每月均分期清償其他債權人債務，
    ，伊雖清償能力有限，仍願分期清償，並無詐欺之意等語。經查：被告係於八十
    六年六月三十日自任會首，召集本件互助會，原定會期至八十八年八月三十日止
    會，然因該會進行期間被告遭會員倒會，積欠會款達一百餘萬元，此有被告向本
    院民事庭聲請本票強制執行之八十七年度票字第一一七九五號裁定乙紙在卷可證
    ，是被告辯稱：係因遭會員倒會，因經濟困難，所以結束該互助會等語，尚堪採
    信；且上開互助會至八十八年四月止會時，業已開標二十三會，僅餘四會尚未開
    標，而被告止會後，雖積欠自訴人會款四十四萬元，然曾簽發本票三紙，以擔保
    清償自訴人之債務，並已清償十萬元，此為自訴人於本院審理時所自承，並有卷
    附之本票影本三紙可參；另被告於該會結束後，確實於每月分期向其他債權人為
    清償，亦有卷附之匯款委託書影本在卷可按；再者，被告於本院審理時，已積極
    與自訴人達成民事和解，並又清償自訴人三萬元，有和解書一紙在卷足參。是被
    告既非於起會之初取走首會會款後，即逃逸無蹤，該互助會業已開標二十三會，
    該會結束後仍曾清償部分債務並積極與自訴人達成和解，足徵被告於召集互助會
    之初並無詐欺自訴人之意圖。雖被告至今未將全部債務清償，惟依照被告與自訴
    人之供述以觀，諒係被告召集互助會後發生財務困難所致，尚難僅憑其債務未全
    部清償，逕認被告有詐欺之犯意，本件純屬民事債務不履行之問題。此外，復查
    無其他積極事證足資證明被告有何詐欺之犯行，本案尚難僅以自訴人於本院調查
    中之指訴，遽為不利於被告犯罪事實之認定，揆諸首開法條及判例意旨，本案既
    不能證明被告犯罪，自應諭知無罪之判決，以期公允。
據上論斷，應依刑事訴訟法第三百四十三條、第三百零一條第一項，判決如主文。
中      華      民      國      八十九      年      十一    月    六    日
                                台灣台中地方法院刑事第二庭
                                    法  官    劉  麗  瑛
右正本證明與原本無異。
如不服本判決，應於送達後十日內向本院提出上訴狀 （須附繕本） ，上訴於台灣高
法院台中分院。
                                    書記官
中      華      民      國      八十九      年      十一    月    六    日


司法院資訊處製作；財團法人民間司法改革基金會備份。
